最高法院刑事判決
111年度台上字第5077號
上  訴  人  陳冠儒                     



上列上訴人因違反槍砲彈藥刀械管制條例等罪案件，不服臺灣高
等法院臺南分院中華民國111年7月26日第二審判決（111年度上
訴字第568號，起訴案號：臺灣臺南地方檢察署109年度偵字第10
035號），提起上訴，本院判決如下：
    主  文
上訴駁回。
    理  由
一、按刑事訴訟法第377條規定，上訴於第三審法院，非以判決
    違背法令為理由，不得為之。是提起第三審上訴，應以原判
    決違背法令為理由，係屬法定要件。如果上訴理由書狀並未
    依據卷內訴訟資料，具體指摘原判決不適用何種法則或如何
    適用不當，或所指摘原判決違法情事，顯與法律規定得為第
    三審上訴理由之違法情形，不相適合時，均應認其上訴為違
    背法律上之程式，予以駁回。又上訴第三審法院之案件，是
    否以判決違背法令為上訴理由，應就上訴人之上訴理由書狀
    加以審查。至原判決究有無違法，與上訴是否以違法為理由
    ，係屬二事。
二、本件原判決以第一審判決認定上訴人陳冠儒有如第一審判決
    事實欄（下稱事實欄）一、二所載犯行，以及所犯罪名，因
    而維持第一審關於事實欄一所示犯行，依想像競合犯之例，
    論以上訴人犯毒品危害防制條例第11條第4項之持有第二級
    毒品純質淨重20公克以上罪（累犯，想像競合犯毒品危害防
    制條例第11條第1項之持有第一級毒品罪、同條第5項之持有
    第三級毒品純質淨重5公克以上罪），所處有期徒刑3年6月
    部分之判決；第一審關於事實欄二所示犯行，論以上訴人犯
    民國109年6月10日修正公布前槍砲彈藥刀械管制條例第8條
    第4項之非法持有可發射子彈具殺傷力手槍罪，所處有期徒
    刑3年6月，併科罰金新臺幣捌萬元，暨諭知罰金如易服勞役
    之折算標準部分之判決，駁回上訴人就此部分在第二審之上
    訴，以及合併定其應執行之有期徒刑。原判決已說明第一審
    判決就事實欄一、二犯行所為量刑並無違誤之理由，核其所
    為之論斷，俱有卷內資料可資覆按，從形式上觀察，原判決
    並無足以影響其判決結果之違法情形。
三、上訴意旨略以：
　㈠事實欄一所示犯行部分：　
　　第一審判決係審酌上訴人持有大量毒品，「甚至無償轉讓他
    人施用，足見其漠視國家禁絕毒品誡命之心態，惡性非輕」
    ，因而量處上訴人有期徒刑3年6月。惟上訴人被訴轉讓毒品
    犯行，業經原審撤銷第一審之有罪判決，改判諭知無罪，足
    認上述「甚至無償轉讓他人施用」情事，不應列為量刑輕重
    審酌之事項。原判決率認第一審判決之量刑，仍屬妥適，予
    以維持，有理由矛盾之違法。又上訴人持有之第二級毒品甲
    基安非他命等純質淨重約60公克，實務上相近案例，大都量
    處未滿1年之有期徒刑，縱考量上訴人為累犯，以及另持有
    第三級毒品，原判決所處有期徒刑3年6月，明顯過重。
  ㈡事實欄二所示犯行部分：
　　上訴人於歷審審理時，均坦承持有扣案非制式手槍犯行不諱
    ，犯後態度尚可；上訴人未持之逞兇鬥狠或威嚇他人，犯罪
    情節輕微，原判決維持第一審判決所處有期徒刑3年6月，有
    違罪刑相當原則。
四、惟查：
    刑之量定，屬事實審法院得依職權裁量之事項，倘已以行為
    人之責任為基礎，審酌刑法第57條所列各款事項，並未逾越
    法定範圍或未濫用其職權，即不容任意指為違法。
　　原判決已說明：第一審判決就事實欄一所示犯行，應依刑法
    第47條第1項累犯規定加重其刑，並審酌上訴人有施用毒品
    之惡習，屢遭查獲，仍違法持有大量毒品，漠視國家禁絕毒
    品誡命之心態，惡性非輕；就事實欄二所示犯行，審酌對社
    會治安之潛在危害甚鉅，上訴人於警詢及偵查中否認扣案非
    制式手槍為其所有，至第一審準備程序時始坦承犯行，大幅
    增加檢警調查之勞費，犯後態度並非良好。兼衡上訴人之智
    識程度、家庭、生活狀況等一切情狀，因認第一審之量刑允
    當，應予維持等旨。
　　原判決並說明：上訴人事實欄一所示犯行，其所持有之毒品
    數量龐大且複雜，且上訴人將毒品隨身攜帶、搬運各處藏放
    ，犯罪情節應非輕微。再衡以上訴人自102年間起，即有與
    毒品相關之犯罪紀錄，其一再有毒品犯罪，未因刑之執行有
    所醒悟，不宜輕縱。至於上訴人引用其他案例之量刑，指摘
    第一審判決量刑過重，然不同個案犯罪型態未盡相同，無從
    互相比擬。上訴人事實欄二所示犯行，其所犯之罪法定最輕
    本刑為有期徒刑3年，第一審判決量處有期徒刑3年6月，已
    屬從輕。況上訴人隨身攜帶扣案非制式手槍，躲藏於汽車旅
    館或友人住處，對社會危害性較高之旨。
　　原判決所為量刑，客觀上未逾越法定刑度，且與罪刑相當原
    則無悖，亦無濫用裁量權限之違法情形，自無違法可言。至
    於第一審判決於量刑審酌時，提及「無償轉讓他人施用」用
    語，應係第一審判決就事實欄三轉讓禁藥犯行之量刑審酌事
    項，而與事實欄一、二所示犯行之量刑審酌事項無涉。上訴
    意旨泛指：原判決有理由矛盾、量刑過重或違背罪刑相當原
    則云云，依上述說明，尚非適法之第三審上訴理由。 
五、本件上訴意旨，係置原判決所為明白論斷於不顧，仍持已為
    原判決詳加指駁之陳詞，對於事實審法院量刑裁量職權之適
    法行使，徒以自己說詞，任意指為違法，核與法律規定得為
    上訴第三審理由之違法情形，不相適合。本件關於持有第二
    級毒品純質淨重20公克以上、非法持有可發射子彈具殺傷力
    手槍之上訴，均為違背法律上之程式，應予駁回。
　  至原判決認定上訴人想像競合犯毒品危害防制條例第11條第
    1項之持有第一級毒品罪及同條第5項持有第三級毒品純質淨
    重5公克以上之罪，核屬刑事訴訟法第376條第1項第1款所定
    不得上訴第三審法院之罪，且無例外得提起第三審上訴之情
    形。上訴人所犯毒品危害防制條例第11條第4項之持有第二
    級毒品純質淨重20公克以上罪之上訴不合法，從程序上予以
    駁回，則上訴人所犯持有第一級毒品及持有第三級毒品純質
    淨重5公克以上之罪，即無從併予審理，應逕予駁回。
據上論結，應依刑事訴訟法第395條前段，判決如主文。
中　　華　　民　　國　　111 　年　　11　　月　　17　　日
                  刑事第五庭審判長法　官  李錦樑
                                  法　官  周政達
                                  法　官  錢建榮
                                  法　官  林婷立
                                  法　官  蘇素娥
本件正本證明與原本無異
                                  書記官  杜佳樺 
中　　華　　民　　國　　111 　年　　11　　月　　24　　日